臺灣高等法院臺南分院刑事裁定
110年度毒抗字第716號
抗  告  人          
即  被  告  李得嘉


上列抗告人因聲請觀察勒戒案件，不服臺灣臺南地方法院中華民
國110年8月9日裁定（110年度毒聲字第783號）提起抗告，本院
裁定如下：
    主  文
抗告駁回。
    理  由
一、本件抗告意旨略以：抗告人曾戒癮治療成功過，此次係伊自
    己前去警局配合說明，並無逃避情事且坦然面對司法，若伊
    規避前往警局說明，就無採集尿液結果，本件檢察官並未傳
    喚伊到庭即聲請觀察勒戒，尚有未洽。又伊近期要和未婚妻
    結婚，卻觸犯本件違反毒品條例案，已知悔改，深怕延誤婚
    事，懇請庭上撤銷原勒戒裁定，准予伊能去醫療院所作戒癮
    治療，爾後不再重蹈覆轍云云。
二、原審裁定意旨略以：
(一)按最高法院110年度台上字第2096號判決意旨，附條件緩起
    訴處分與「觀察、勒戒或強制戒治」之處遇不同，縱曾於3
    年內經檢察官為附條件緩起訴處分確定，且已完成所命履行
    之戒癮治療，緩起訴處分期滿未經撤銷，仍不得視為事實上
    已接受等同『觀察、勒戒或強制戒治』之處遇執行完畢，倘另
    犯施用第一級或第二級毒品犯行，應由檢察官聲請法院裁定
    令被告入勒戒處所觀察、勒戒，不得逕行起訴。查被告雖因
    施用毒品案件，於107年5月29日經檢察官以107年度營毒偵
    字第112號為緩起訴處分確定，嗣於109年5月28日緩起訴處
    分期滿未經撤銷，有臺灣高等法院被告前案紀錄表1份附卷
    可參（見本院卷第25頁），然依上述判決意旨，其再犯本案
    施用毒品案件，因3年內未經觀察、勒戒之執行，仍應令其
    入勒戒處所觀察、勒戒，不得逕行起訴，本件聲請應屬合法
    ，先予敘明。
(二)被告本案施用第一級毒品海洛因、第二級毒品甲基安非他命
    之犯行，經被告於警詢中坦認不諱，並有臺南市政府警察局
    刑事警察大隊勘察採證同意書、偵辦毒品危害防制條例案送
    驗尿液編號及年籍對照表、臺南市政府衛生局110年4月16日
    濫用藥物尿液檢驗結果報告在卷可憑（均見警卷），足認被
    告具有任意性之自白確實與事實相符，則被告施用第ㄧ級毒
    品海洛因、第二級毒品甲基安非他命之犯行，應堪認定。又
    被告於本案施用第一級、第二級毒品犯行前之3年內及施用
    後迄今均未受觀察、勒戒處分，此有臺灣高等法院被告前案
    紀錄表1份附卷可佐，揆諸前揭說明，被告本案施用第ㄧ級、
    第二級毒品犯行，應裁定送勒戒處所觀察、勒戒，故聲請人
    本件聲請，為有理由，應予准許。
三、經查：　　
(一)按毒品危害防制條例第24條第1 項固明定：「本法第20條第
    1 項及第23條第2 項之程式，於檢察官先依刑事訴訟法第25
    3 條之1 第1 項、第253條之2 之規定，為附命完成戒癮治
    療之緩起訴處分時，或於少年法院（地方法院少年法庭）認
    以依少年事件處理法程式處理為適當時，不適用之」。又行
    政院依毒品危害防制條例第24條第3 項授權而訂定「毒品戒
    癮治療實施辦法及完成治療認定標準」（下稱戒癮治療認定
    標準）第2 條規定，戒癮治療之實施對象，為施用第一級毒
    品海洛因、嗎啡、鴉片及前開相類製品與第二級毒品者（第
    2 條第1 項）；被告有下列情事之一時，不適合為附命完成
    戒癮治療之緩起訴處分。但無礙其完成戒癮治療之期程者，
    不在此限：一、緩起訴處分前，因故意犯他罪，經檢察官提
    起公訴或判決有罪確定。二、緩起訴處分前，另案撤銷假釋
    ，等待入監服刑。三、緩起訴處分前，另案羈押或執行有期
    徒刑（第2 條第2 項）。亦即檢察官依上述規定對施用毒品
    之被告得為附命戒癮治療之緩起訴處分，排除觀察勒戒及起
    訴（含聲請簡易判決處刑）規定之適用。換言之，檢察官對
    於「初犯」及「3 年後再犯」之毒癮治療方式，得依職權斟
    酌個案具體情節，裁量採行「緩起訴之戒癮治療」或「聲請
    法院裁准觀察、勒戒」。毒品危害防制條例第24條第1 項之
    立法採行「觀察勒戒」與「緩起訴之戒癮治療」併行之雙軌
    模式，應認有賦與檢察官依裁量行使之職權，而檢察官是否
    給予施用毒品者為附命完成戒癮治療之緩起訴處分，自得本
    於毒品危害防制條例第24條之規定及立法目的，依上述行政
    院所頒之戒癮治療認定標準，選擇實施對象、內容、方式與
    執行之醫療機構，妥為斟酌、裁量，始予決定，而其裁量之
    結果如認適於為緩起訴處分者，需於緩起訴處分中說明其判
    斷之依據，【如認為應向法院聲請觀察、勒戒，因係適用原
    則而非例外，自無需贅語交代不適於為緩起訴處分之理由，
    法院原則上應予尊重】，僅就檢察官之判斷有違背法令、事
    實認定有誤或其裁量有重大明顯瑕疵等事項為有限度之低密
    度審查。查，檢察官於聲請書載明被告前於93年間因施用毒
    品案件，經送觀察勒戒後，認無繼續施用毒品之傾向
　　，由檢察官於94年2月2日以93年度營毒偵字第258、351號，
    94年度毒偵字第101號為不起訴處分確定，況被告尚有因施
    用毒品案件，於107年5月29日經檢察官以107年度營毒偵字
    第112號為緩起訴處分確定，嗣於109年5月28日緩起訴處分
    期滿未經撤銷之情，有如前述，是本件經檢察官審酌個案情
    節後，向原審聲請裁定將被告送觀察、勒戒，難認有何違誤
    或裁量怠惰、濫用裁量權之情事。
(二)另毒品危害防制條例所規定之觀察、勒戒處分，其立法意旨
    在幫助施用毒品者戒除毒癮，該處分之性質非為懲戒行為人
    ，而係為消滅行為人再次施用毒品之危險性，目的在戒除行
    為人施用毒品之身癮及心癮措施，觀察、勒戒係導入一療程
    觀念，針對行為人將來之危險所為預防、矯治措施之保安處
    分，以達教化與治療之目的，可謂刑罰之補充制度，從而毒
    品危害防制條例本身所規定之觀察、勒戒及強制戒治等保安
    處分，雖兼具自由刑之性質，卻有刑罰不可替代之教化與治
    療作用，且觀察、勒戒既屬用以矯治、預防行為人反社會性
    格，而具社會保安功能之保安處分，當無因行為人之個人或
    家庭因素而免予執行之理。被告以伊近期要和未婚妻結婚，
    卻觸犯本件違反毒品條例案，已知悔改，深怕延誤婚事，懇
    請庭上撤銷原勒戒裁定，准予伊能去醫療院所作戒癮治療，
    爾後不再重蹈覆轍云云為抗告理由，尚不可採。
(三)綜上所述，原審裁定准予檢察官之聲請，核無不合，本件抗
    告並無理由，應予駁回。
四、據上論結，應依刑事訴訟法第412條，裁定如主文。
中　　華　　民　　國　　110 　年　　9 　　月　　6 　　日
                  刑事第一庭    審判長法　官  楊清安
                                      法　官  蕭于哲
                                      法　官  陳顯榮
以上正本證明與原本無異。
不得再抗告。
　　　　　　　　　　　　　　　　　　　書記官  盧建元
中　　華　　民　　國　　110 　年　　9 　　月　　6 　　日